臺灣高雄地方法院刑事判決
111年度交簡上字第184號
上  訴  人  
即  被  告  蔡旻潔



上列上訴人即被告因過失傷害案件，不服本院高雄簡易庭中華民
國111年7月29日111年度交簡字第1840號所為之第一審刑事簡易
判決（聲請簡易判決處刑書案號：111年度偵字第13207號），提
起上訴，本院管轄之第二審合議庭判決如下：
    主  文
上訴駁回。
    事  實
一、蔡旻潔未考領有機車之駕駛執照，於民國111年1月10日13時
    25分許，騎乘車牌號碼000-000號輕型機車（下稱甲車），
    沿高雄市鼓山區河邊街由北往南方向行駛，行經河邊街與河
    川街口時，本應注意車輛行至無號誌之交岔路口，支線道（
    停字）車應暫停讓幹線道車先行，而依當時天候晴、日間自
    然光線、柏油路面乾燥、無缺陷、無障礙物、視距良好之情
    形下，並無不能注意之情事，竟疏未注意及此，貿然前行，
    適黃怡文（所涉過失傷害部分，另經檢察官聲請簡易判決處
    刑）騎乘車牌號碼000-0000號普通重型機車（下稱乙車）沿
    河川街由東往西方向駛至，亦疏未注意減速慢行，作隨時停
    車之準備，二車因而發生碰撞，致黃怡文人車倒地，受有右
    側鎖骨骨幹粉碎性骨折。嗣蔡旻潔於事故發生後，警方前往
    肇事現場處理時在場，並當場承認為肇事人，對於未發覺之
    罪自首而接受裁判。
二、案經黃怡文訴由高雄市政府警察局鼓山分局報告臺灣高雄地
    方檢察署檢察官偵查後聲請簡易判決處刑。
    理  由
壹、證據能力部分
    按被告以外之人於審判外之陳述，雖不符刑事訴訟法第159
    條之1至第159條之4之規定，然經當事人於審判程序同意作
    為證據，法院審酌該言詞陳述或書面陳述作成時之情況，認
    為適當者，亦得為證據。又當事人、代理人或辯護人於法院
    調查證據時，知有第159條第1項不得為證據之情形，而未於
    言詞辯論終結前聲明異議者，視為有前項之同意，刑事訴訟
    法第159條之5定有明文。查，本案所引用之相關證據資料，
    其中各項言詞或書面傳聞證據部分，業經當事人同意作為本
    案之證據使用（見本院卷第47頁），本院審酌上開證據作成
    時之情況，並無違法取證或其他瑕疵，認為以之作為證據為
    適當，而具有證據能力。
貳、實體部分
一、上開事實，業據上訴人即被告蔡旻潔（下稱被告）於本院審
    理時坦承不諱（見本院卷第71頁），核與證人即告訴人黃怡
    文於警詢時指述情節相符（見偵卷第13至17頁），並有估價
    單影本1紙（見偵卷第21頁）、高雄市政府警察局道路交通
    事故初步分析研判表（見偵卷第23頁）、道路交通事故現場
    圖1紙（見偵卷第25頁）、道路交通事故調查報告表㈠、㈡-1
    各1份（見偵卷第27至30頁）、道路交通事故談話紀錄表(1)
    、(2)、(3)各1份（見偵卷第31至32頁、第33至34頁、第35
    至36頁）、現場照片1份（見偵卷第41至47頁）、高雄市政
    府警察局道路交通事故肇事人自首情形紀錄表1份（見偵卷
    第37頁）、車輛詳細資料報表2份（見偵卷第49、51頁）等
    件在卷可憑，又被告蔡旻潔未曾考領有輕型機車駕駛執照，
    有公路監理電子閘門--證號查詢機車駕駛人資料1紙（見交
    簡卷第15頁）在卷可參，是認被告之任意性自白與事實相符
    ，而堪採信。
二、按汽車行至無號誌之交岔路口，支線道車應暫停讓幹線道車
    先行；而「停」標字，用以指示車輛至此必須停車再開，道
    路交通安全規則第102條第1項第2款前段、道路交通標誌標
    線號誌設置規則第177條第1項前段分別定有明文。查被告蔡
    旻潔雖未曾考領有輕型機車駕駛執照，然依卷內事證尚無證
    據證明其有智識程度顯著欠缺或低下之情形，且被告既欲騎
    乘機車參與道路交通活動，對於前揭行車基本常識當知之甚
    詳，又本件交通事故發生時，天候晴、日間自然光線，柏油
    路面乾燥、無缺陷、無障礙物且視距良好等情，有前開道路
    交通事故調查報告表㈠在卷可憑（見偵卷第27頁），客觀上
    並無不能注意之情事，然被告竟仍於行經上揭無號誌交叉路
    口時，未讓幹線道車先行即貿然通過該路口，因而肇致本案
    車禍事故之發生，是被告之駕駛行為顯有過失甚明。且告訴
    人黃怡文因本件事故受有右側鎖骨骨幹粉碎性骨折之傷害乙
    節，亦有七賢脊椎外科醫院診斷證明書在卷可憑（見偵卷第
    19頁），足認被告之過失行為與告訴人所受前開傷害間，確
    有相當因果關係存在。至告訴人雖亦有行至無號誌交岔路口
    ，未減速慢行並作隨時停車準備之過失等節，有高雄市政府
    警察局道路交通事故初步分析研判表、道路交通事故現場圖
    、道路交通事故調查報告表㈠在卷可查（見偵卷第23、25、2
    7頁），堪認告訴人就本件交通事故之發生與有過失，惟仍
    不因而解免被告應負之過失責任，自屬當然。從而，本件事
    證明確，被告犯行堪以認定，應依法論罪科刑。　　
三、論罪及上訴有無理由之論斷：
　　㈠查本案被告並未考領合格之普通輕型機車駕駛執照，除據
      被告供述在卷外（見本院卷第75頁），並有上開證號查詢
      機車駕駛人資料1紙（見交簡卷第15頁）在卷可佐，乃屬
      無駕駛執照駕車。是核被告所為，係犯道路交通管理處罰
      條例第86條第1項、刑法第284條前段之無駕駛執照駕車因
      過失致人受傷罪。
　　㈡被告未考領駕駛執照仍騎乘輕型機車上路，並因過失致人
      受傷，應依道路交通管理處罰條例第86條第1項規定加重
      其刑。
　　㈢被告在有偵查犯罪職權之機關或公務員發覺其犯罪前，主
      動向到場之高雄市政府警察局交通警察大隊員警表明其係
      肇事車輛之駕駛人，並接受裁判等情，有高雄市政府警察
      局道路交通事故肇事人自首情形紀錄表1 份（偵卷第39頁
      ）在卷足憑，核與自首規定相符，爰依刑法第62條前段規
      定，減輕其刑，並依法先加後減之。
　　㈣按量刑輕重，係屬事實審法院得依職權自由裁量之事項，
      苟已斟酌刑法第57條各款所列情狀而未逾越法定刑度，不
      得遽指為違法。又在同一犯罪事實與情節，如別無其他加
      重或減輕之原因，下級審量定之刑，亦無過重或失輕之不
      當情形，則上級審法院對下級審法院之職權行使，原則上
      應予尊重（最高法院72年台上字第6696號、75年台上字第
      7033號判例要旨、85年度台上字第2446號判決意旨參照）
      。經查，原審以被告犯罪事證明確，審酌被告騎車行駛於
      道路，本應注意遵守交通規則，以維自身及其他參與道路
      交通者之安全，其行經上揭無號誌路口時，應讓幹線道車
      先行，卻疏未注意即貿然通過該路口，因而與告訴人之機
      車發生碰撞，致告訴人受有傷害，所為實有不該；復審酌
      被告犯後坦承犯行，惟事發至今仍未能與告訴人達成和解
      ，賠償告訴人所受損害，兼衡告訴人同具有之過失，及告
      訴人所受之傷勢部位、嚴重程度，暨被告於警詢自述之智
      識程度、家庭經濟狀況等一切情狀，量處拘役70日，並諭
      知易科罰金之折算標準，核其認事用法，洵無違誤，量刑
      亦稱妥適。被告上訴意旨猶以：其符合自首要件，本案係
      告訴人自身車速過快而受傷，請念其係初犯，求給予輕判
      云云。惟查，原審量刑客觀上尚無顯然濫權之情形，難認
      有何違誤，業如前述，況被告既係無照駕駛，且行經無號
      誌交叉路口時，未讓幹線道車先行即貿然通過該路口，致
      釀成本件車禍事故，暨原審業已考量被告自首而酌予減輕
      及告訴人同具有行至無號誌交岔路口，未減速慢行並作隨
      時停車準備之過失等狀況，且經本院數次詢問被告均表示
      無意願與告訴人進行調解或和解（見本院卷第51、77、85
      頁），告訴人之損害迄今仍未受填補，核無再予減輕之情
      ，是被告上訴，並無理由，應予駁回。　
四、據上論斷，依刑事訴訟法第455條之1第1項、第3項、第368
    條、第364條，判決如主文。
本案經檢察官王清海聲請簡易判決處刑，檢察官葉容芳到庭執行
職務。
中　　華　　民　　國　　111 　年　　11　　月　　30　　日
                  刑事第十五庭  審判長法　官  方錦源
　　　　　　　　　                    法　官  都韻荃
　　　　　　　　　　　　　　　　　　　法　官　劉珊秀
以上正本證明與原本無異。
不得上訴。
中　　華　　民　　國　　111 　年　　11　　月　　30　　日
                                      書記官  許麗珠
附錄本案論罪科刑法條：
道路交通管理處罰條例第86條第1項
汽車駕駛人，無駕駛執照駕車、酒醉駕車、吸食毒品或迷幻藥駕
車、行駛人行道或行經行人穿越道不依規定讓行人優先通行，因
而致人受傷或死亡，依法應負刑事責任者，加重其刑至二分之一
。

刑法第284條
因過失傷害人者，處1年以下有期徒刑、拘役或10萬元以下罰金；致重傷者，處3年以下有期徒刑、拘役或30萬元以下罰金。